臺灣高等法院刑事判決　　　　　　　　93年度上易字第2164號
上　訴　人
即　被　告　甲○○
上列上訴人因竊盜案件，不服臺灣桃園地方法院93年度易緝字第
100號，中華民國93年10月26日第一審判決（起訴案號：臺灣桃
園地方法院檢察署91年度偵字第18974號；移送併辦案號：臺灣
桃園地方法院檢察署91年偵字第16520、2297、2299、19389號）
，提起上訴，本院判決如下：
    主  文
上訴駁回。
    事  實
一、甲○○前於民國80年間因懲治盜匪條例案件，經臺灣桃園地
    方法院判處有期徒刑8年，嗣經本院及最高法院駁回上訴確
    定，於88年7月13日縮刑假釋期滿執行完畢。猶不知悔改，
    復分別與已成年之陳金發、王宏洲、張錦宗、姓名年籍不詳
    綽號「阿成」之成年男子等人共同意圖為自己不法之所有，
    甲○○並基於概括犯意，為下列竊盜行為：
  (1)甲○○夥同陳金發（業經臺灣桃園地方法院另案判處罪刑確
    定），於91年5月間某日白天，共同至桃園縣新屋鄉望間村
    10鄰51之1號乙○○古厝，由陳金發負責在外把風，甲○○
    以不詳方法進入屋內（侵入住居部分未據告訴、起訴）竊取
    乙○○所有置於該屋內之碗、盤、筷、瓦斯爐等物。
  (2)甲○○夥同張錦宗（由臺灣桃園地方法院通緝中）、陳金發
    、王宏洲（業經臺灣桃園地方法院另案判處罪刑確定）及姓
    名年籍不詳綽號「阿成」之成年男子，於91年6月5日凌晨某
    時許，共同至桃園縣新屋鄉埔頂村11鄰41之5號「明偉營造
    有限公司」（下稱明偉公司），甲○○、王宏洲、陳金發、
    張錦宗等人分別在不同路口負責把風，由「阿成」以不詳方
    法下手竊取該公司所有停放於該處之鏟土機一部。得手後，
    張錦宗另以「吳偉雄」為名與知情之鄧易棕（另經臺灣桃園
    地方法院以牙保贓物罪為簡易判決處刑）二人，於91年6月
    12日，共同至桃園縣觀音鄉草漯村草漯290號「龍順欣再生
    股份有限公司」（下稱龍順欣公司），以鄧易棕之名義，將
    前開竊得之鏟土機以新台幣（下同）80萬元之價格，出售予
    不知情之該公司負責人徐文隆。惟張錦宗於同年6月22日某
    時許，再至龍順欣公司上址廠區，竊取前開鏟土機，得手後
    ，又以12萬元之價格出售予明偉公司負責人丙○○，經報警
    處理始循線查獲上情。
  (3)甲○○復與王宏洲及另一姓名年籍不詳之成年男子承前開竊
    盜之概括犯意，於91年7月27日上午8時許，共乘王宏洲所使
    用之車牌號碼Ｌ9 -7549號自小客車，至桃園縣楊梅鎮西高
    山頂15之2號「江陵電機公司」（以下簡稱江陵公司），竊
    取該公司所有置放於該處之廠牌LOBELOYATANIO、型式0000
    - 0000號挖土機1台，得手後將挖土機發動引擎欲駛離現場
    時，旋為該公司員工余世民當場發覺，甲○○、王宏洲等三
    人乃趁隙逃逸，惟仍因余世民當場記下車號報警處理，而為
    警循線查獲甲○○及王宏洲。
  (4)甲○○再與王宏洲承前開犯意，於91年7 月29日某時，由王
    宏洲駕駛車號不詳之自小貨車，至桃園縣新屋鄉（原判決贅
    載楊梅鎮三字）望間村5鄰42號空地，共同竊取丁○○所有
    置於該處之白鐵桶256只。得手後，再委由不知情之陳金發
    駕駛車牌號碼ＧＳ-821號大貨車，將該批白鐵桶載往桃園縣
    新屋鄉「沅義金屬有限公司」出售予不知情之程益宗（業經
    檢察官為不起訴處分確定），嗣經丁○○報警處理，經程益
    宗提供陳金發所駕駛前開大貨車車號後，再輾轉循線查獲甲
    ○○。
二、案經桃園縣政府警察局楊梅分局報請臺灣桃園地方法院檢察
    署檢察官偵查起訴及移送併辦。
    理  由
一、訊據上訴人即被告甲○○坦承有與王宏洲去偷白鐵桶，再跟
    王宏洲將白鐵桶載去賣給舊貨商之竊盜犯行（即前揭事實(4)
    之犯行），惟矢口否認前開其他竊盜犯行（即前揭事實(1)(2)
    (3)之犯行），辯稱：伊沒有和陳金發去新屋鄉望間村51之1
    號偷乙○○之物；伊雖然知道張錦宗、王宏洲等人要去偷明
    偉公司之鏟土機，後來也真的去偷，之後就拿去賣，但伊都
    沒有參與，只是在場聽到，但沒有去；也沒有坐王宏洲駕駛
    之Ｌ9- 7549號自小客車去偷江陵公司的挖土機，被害人有
    出來指認不是伊云云。經查：
（一）被告所犯前揭事實(1)部分，業據證人即共犯陳金發於偵查
      中供證：「91年5月間有與甲○○至新屋鄉望間村10鄰51
      號乙○○家竊取碗、盤，我在外面等，甲○○拿了一些碗
      盤出來，還有舊廚具」等語，於原審92年度易字第176號
      案件審理自承有在5月中旬有開1台友人的發財車載甲○○
      去望間村51之1號，我在門外竹籬邊等，過了一會兒，甲
      ○○就搬一些瓦斯爐、碗盤來車上等語，於原審審理本案
      時復供承：「有與被告甲○○去新屋鄉望間村51之1號，
      甲○○叫伊幫他搬東西，有看到甲○○搬碗筷，我知道他
      在偷東西」等語明確（見91年度偵字第18974號卷附91 年
      11月18日訊問筆錄、92年度易字第176號卷附第28頁、原
      審卷附92年10月12日審判筆錄），核與被害人乙○○及證
      人黃蘭英於警訊時指證之情節大致相符（見同上偵查卷附
      之警訊筆錄），足認被告確有與陳金發於上揭時地，共同
      竊取乙○○所有上開財物。證人陳金發雖於事後改稱：伊
      沒有與甲○○共同竊取乙○○之財物，伊知道甲○○在偷
      東西，所以不幫甲○○搬，就先走了云云。惟觀諸證人陳
      金發於原審92年度易字第176號案件審理時陳稱：伊開車
      載甲○○過去，伊在門外等，甲○○就搬一些瓦斯爐、碗
      盤來車上，伊說不要，他就把東西丟在旁邊的竹籬，伊就
      開車載他走了云云，於原審審理本案時改稱：甲○○叫伊
      搬東西，伊不要載，就先走，甲○○如何離開伊不知道云
      云。前後所述明顯不同，益見證人陳金發事後翻異之詞，
      核屬避就併迴護被告甲○○之詞，不足採信。被告甲○○
      此部竊盜犯行洵堪認定，其前開所辯，並不足採。
（二）被告所犯前揭事實(2)部分，業據證人陳金發於91年9月19
      日警訊時供證：「我曾於今年（91）6月初，前往桃園縣
      新屋鄉埔頂村11鄰41之5號明偉營造有限公司內，夥同張
      錦宗、王宏洲、甲○○及1名綽號阿成之一同離開」、「
      新屋鄉埔頂村11鄰41之5號，明偉公司廠區內所見到之鏟
      裝機就是今年6月初行竊之鏟裝機，因張錦宗與鄧易棕將
      被竊之鏟土機以80萬元，販賣給徐文隆，張錦宗又於6月
      22日至觀音鄉草漯村草漯290號，徐文隆廠區內竊盜該鏟
      裝機，以12萬元之價格賣還原失竊被害人丙○○，因此行
      竊之鏟裝機才會回到被竊處」、「我是應王宏洲之要求共
      同前往，但我沒有下手行竊」（見91年偵字第18974號卷
      第6頁背面、第7頁），於偵查中證稱：「當天（91年6 月
      5日）我是在綠野香格里拉賓館賭博，與前揭人（甲○○
      、張錦宗、王宏洲）及王啟勇在賭博，後來是張錦宗提議
      去賺外快，後來王啟勇沒有去，張錦宗分配任務，甲○○
      在埔頂派出所把風，我與王宏洲在工地把風，張錦宗在外
      面路口，阿成進去開鏟土機」、「91年6月5日我們去明偉
      偷的鏟土機，是用鄧易棕的名義去變賣，但鄧沒有偷，後
      來由張錦宗以80萬元賣予徐文隆」等語（見91年偵字第
      18974號卷第54頁背面、第61頁背面至62頁），於原審91
      年易字第1729號其所涉竊盜案件審理時復供承：「（有無
      在91年6月5日跟張錦宗、王宏洲、甲○○及一姓名不詳綽
      號阿成之男子在桃園縣新屋鄉埔頂村41之5號偷明偉營造
      公司之物品？）我已經還給明偉營造公司了，我確實有跟
      去偷，我們是在公司門口把風」等語（見原審91年易字第
      1729號影印卷92年2月19日訊問筆錄），於原審審理本案
      時再供證：「91年6月5日凌晨有與王宏洲、甲○○、張錦
      宗、阿成去明偉公司偷鏟土機，張錦宗提議的，甲○○負
      責把風、我在另外一個路口和王宏洲一起把風」等語綦詳
      （見原審93年10月12日審判筆錄），核與被害人明偉公司
      負責人丙○○指證之情節相符。且觀之證人陳金發前開供
      述之情節非但指證被告甲○○與另案被告王宏洲、張錦宗
      等人之竊盜犯行，且亦同時自白自己犯有竊盜犯行，是苟
      無證人陳金發前開所述渠等有共同竊取鏟土機之行為，衡
      情證人陳金發實無作前開不利於己之供述而自陷於罪之理
      。證人陳金發所涉此部竊盜犯行，業經原審認定屬實並判
      處罪刑確定在案，有原審91年易字第1729號刑事判決1份
      存卷可參，益徵證人陳金發所述屬實。此外，復有現場查
      獲照片3幀、鄧易棕與龍順欣公司簽訂由張錦宗任見證人
      之買賣契約書影本1份在卷可稽。至另案被告張錦宗、王
      宏洲雖供稱並未與甲○○、陳金發等人共同去竊取該部鏟
      土機云云。惟本件事涉張錦宗、王宏洲本身是否同犯竊盜
      犯行，與渠等顯具有相當之利害關係，是自難期渠等能據
      實陳述，是張錦宗、王宏洲所述，尚難執為有利於被告事
      實之認定。被告辯稱伊知道張錦宗、王宏洲他們要去偷明
      偉公司的鏟土機，後來真的去偷，之後就拿去賣，伊都沒
      有參與，有在場聽到，但沒有去云云，核屬卸責之詞，不
      足採信。綜核上情，足認被告甲○○確有於91年6月5日凌
      晨，夥同張錦宗、王宏洲、陳金發及該名綽號「阿成」之
      成年男子，共同竊取明偉公司所有之鏟土機之犯行。
（三）被告所犯前開事實(3)部分，業據證人余世民於偵查中證稱
      ：「當天上午6點多，公司之外勞有發現3個人，8點多，
      就發現那3個人在怪手旁邊，而且他們還自備電池來發動
      挖土機，後來我去問他們時，其中有一較高壯，約170 公
      分至175公分，70公斤之男子告訴我，他們是清潔隊派來
      清理垃圾的人，接著他們就離開。那3人開的車是Ｌ9
      -7549號」等語（見91年偵字第16520號卷第34頁背面），
      於原審審理本案時復證稱：「當時有發電機要出貨，業主
      要來作測試的動作，7月28日我去公司發現發電機的電纜
      線全部被剪掉，才發現有人來偷東西，我有看到3名男子
      ，公司的挖土機已經被發動，他們好像是在打電話連絡，
      我過去問他們要作什麼，他們回答是鎮公所的人要他們來
      清垃圾，之後我就走開報警，他們看我走開後，3個人就
      趕快走開了。當時有記車牌號碼，是Ｌ9-7549號，是紅色
      的TOYOTA轎車。其中跟我對話的人我看的比較清楚。當時
      跟我講話的是另外一個比較高大的人，當時他站在挖土機
      的旁邊。（提示王宏洲、王宏漢的照片、口卡片）王宏洲
      就是當初跟我講話的那個人」等語詳確（見原審92年易字
      第176號案卷所附92年7月16日訊問筆錄），並經證人余世
      民指認後在Ｌ9-7549號自小客車照片及王宏洲口卡、照片
      旁親筆註記該車即是侵入江陵公司所使用之交通工具，及
      王宏洲是竊取江陵公司所有挖土機之人無訛，有查獲車輛
      照片2幀及指認王宏洲之口卡片、照片1份、員警查獲經過
      報告書1份附卷可憑。再則，車號Ｌ9-7549號自小客車之
      車體表面為紅色拷漆，外觀極為鮮明，有該車照片附卷可
      佐，衡情證人余世民亦無誤認之可能，而證人余世民本即
      與王宏洲不相識，業據證人余世民證述屬實，則苟非親見
      王宏洲在失竊現場與其交談而指認，並因指認車號始經警
      循線查獲王宏洲，證人余世民何須誣指王宏洲，而使自己
      觸犯誣告罪之理。益徵證人余世民前開所證為實，可以採
      信。綜上所述，足認王宏洲於91年7月27日，確有駕駛車
      號Ｌ9-7549號自小客車，至江陵公司竊取挖土機之情無訛
      ，其亦經原審以92年度易字第176號判決判處罪刑確定。
      再核證人王宏漢於警訊時證稱：「91年7月27日上午5時許
      ，我人在新屋大坡村，剛好遇到王宏洲及甲○○，我聽到
      他們2個說該部挖土機已經不見，且當天他們所開的車是
      自小客車Ｌ9-7549號，所以我直覺我哥哥王宏洲及我哥的
      朋友甲○○有去江陵公司的現場」等語（見91年偵字第
      16520號卷第9頁），於原審審理本案時復供證：「之前有
      跟王宏洲說江陵電機那邊有1部挖土機，跟王宏洲說此事
      是想要把它開走當廢鐵賣，王宏洲後來有跟我說挖土機不
      見了，91年7月27日車子Ｌ9-7549號是王宏洲在使用，當
      天有載甲○○出去」等語（見原審93年10月2日審判筆錄
      ），證人王宏洲於原審審理時復自承有與甲○○2次開車
      去江陵公司看挖土機，有進去裡面走到挖土機旁邊看等情
      （見同上審判筆錄），均適與證人余世民所證情節相符。
      而證人王宏洲於原審審理時經檢察官詢以：為何要去看挖
      土機（怪手）？證人王宏洲答以因為好奇，再經檢察官詢
      以：第1次看到挖土機還在，為何還要再去看第2次？證人
      王宏洲則答以：我怕被人偷走，檢察官再詢以：怪手偷不
      偷關你什麼事？證人王宏洲則沈默不答（見同上審判筆錄
      ），觀諸證人王宏洲前開證述情節，明顯違背常情事理，
      益見證人王宏洲於原審審理時供稱，伊只是與甲○○去江
      陵公司看怪手，沒有偷，也沒有遇見余世民云云，猶見其
      情虛，顯係虛偽編造情節以圖卸己責及迴護被告甲○○之
      情。勾稽上情以觀，被告甲○○確有於91年7月27日，夥
      同王宏洲及另一姓名年籍不詳之成年男子，共同前往江陵
      公司上址，竊取江陵公司所有之挖土機之情至明。被告否
      認犯行，顯在卸責，不足採信。
（四）被告所犯前開事實(4)部分，業據被告於本院及原審審理時
      自承有於上揭時、地，夥同王宏洲共同竊取丁○○所有之
      白鐵桶等情不諱（見本院94年1月4日審判筆錄、原審93
      年9月10日準備程序筆錄），核與被害人丁○○於警偵訊
      時指訴之情節相符，並經證人陳金發、程益宗分別於警、
      偵訊及原審92年度易字第176號案件審理時證述屬實（見
      92年偵字第2297號卷第4至5頁、第12至16頁、第45至46
      頁、原審92年度易字第176號卷附92年7月16日訊問筆錄、
      同年12月30日審判筆錄、原審卷附93年10月12日審判筆錄
      ），足認被告所為此部不利於己之自白與事實相符，可以
      採信。又查證人陳金發於警訊及偵查中雖證稱白鐵桶係甲
      ○○、王宏洲、王宏漢一起偷的云云。惟於原審92年度易
      字第176號案件審理時則供稱是甲○○說鐵桶是他和王宏
      漢、王宏洲偷的，到底是誰偷的，伊不知道云云。，其於
      原審92年易字第911號被告王宏漢所涉竊盜案件審理時，
      改稱警訊所說是聽甲○○講的，王宏漢、王宏洲沒有在場
      云云（見原審92年易字第911號影印卷92年7月11日訊問筆
      錄附於原審92年度易字第176號卷內）。證人陳金發就前
      揭丁○○所有之白鐵桶究係被告甲○○獨自或夥同王宏洲
      、王宏漢所共同竊取一節，前後所述並不一致，難認證人
      陳金發此部分所陳何者為實。而按諸情理，被告甲○○於
      原審審理時既自承係伊與王宏洲於上開時地，共同竊取丁
      ○○之白鐵桶等情不諱，已如前述，再觀之被告甲○○與
      王宏洲自國民中學時期即認識至今，業據證人王宏洲於原
      審審理時證述在卷，抑且，被告甲○○復與王宏洲共同竊
      取前開事實(2)(3)所示之財物，尤見其2人情誼非淺，是苟
      被告甲○○未與王宏洲共同前往上址竊取前揭白鐵桶，衡
      情，被告甲○○實無編造情節誣陷王宏洲之必要。益徵，
      被告甲○○自承有與王宏洲共同竊取白鐵桶一節屬實。綜
      上事證，足認被告甲○○夥同王宏洲，於上揭時、地，共
      同竊取丁○○所有前揭白鐵桶等情，至臻明確，被告此部
      犯行，亦足以認定。
（五）綜上所述，本件事證明確，被告前開犯行均堪認定，應依
      法論科。
二、核被告就前揭事實(1)(4)所為，均係犯刑法第320條第1項之竊
    盜罪，就前揭事實(2)(3)所為，均係犯刑法第321條第1項第4
    款之結夥3人以上竊盜罪。被告就犯罪事實(1)之犯行與陳金
    發間，就犯罪事實(2)之犯行與王宏洲、張錦宗、陳金發及姓
    名年籍不詳綽號「阿成」之成年男子間，就犯罪事實(3)之犯
    行與王宏洲及另一姓名年籍不詳之成年人間，就犯罪事實(4)
    之犯行與王宏洲間，均有犯意聯絡及行為分擔，為共同正犯
    。被告先後四次竊盜之犯行，均時間緊接，方法相同，復均
    觸犯基本構成要件相同之罪名，顯係基於概括犯意而為，應
    依連續犯規定以結夥3人以上竊盜一罪處斷，並依法加重其
    刑。公訴人雖未就被告所犯犯罪事實(3)(4)之犯行提起公訴（
    即移送併辦部分），然檢察官就犯罪事實一部起訴者，其效
    力及於全部，前開犯罪事實(3)(4)與經檢察官起訴之竊盜部分
    有連續犯之關係，已如前述，本院自應就屬於裁判上一罪之
    該部分一併加以裁判。被告前於80年間因懲治盜匪條例案件
    ，經原審法院判處有期徒刑8年，嗣經本院及最高法院駁回
    上訴確定，於88年7月13日縮刑假釋期滿執行完畢等情，有
    卷附本院被告全國前案紀錄表可按，其受有期徒刑之執行完
    畢後，5年以內再犯有期徒刑以上之罪，為累犯，依法遞加重
    其刑。
三、公訴意旨另以：被告甲○○夥同陳金發除共同竊取乙○○所
    有之碗、盤、筷、瓦斯爐（即犯罪事實(1)）外，另有竊取乙
    ○○所有之古董床、水管、冰箱、小馬達、農耕用品等物品
    ，因認被告此部犯行亦涉刑法第320條第1項之竊盜罪嫌。惟
    查乙○○所有置於其前開桃園縣新屋鄉望間村10鄰51之1號
    古厝內之物品，包括古董床、水管、冰箱、小馬達、農耕用
    品等物品，自90年間起即陸續遭竊，失竊時間及各失竊何物
    已無從知悉，且均未報案一節，業據被害人乙○○及證人黃
    蘭英分別於警訊及原審92年度易字第176號案件審理時指證
    明確（見91年度偵字第18974號卷附警訊筆錄、原審92年度
    易字第176號卷附92年2月21日訊問筆錄），則依被害人乙○
    ○及證人黃蘭英前開所述情節可知，乙○○原所有之碗、盤
    、筷、瓦斯爐、古董床、水管、冰箱、小馬達、農耕用品等
    物品，既係分次遭竊，而證人陳金發復指證僅看見被告甲○
    ○竊取乙○○之碗、盤、筷、瓦斯爐等物，亦如前述，稽此
    ，尚難以被告有竊取乙○○所有之碗、盤、筷、瓦斯爐之犯
    行，即遽認乙○○所有歷次遭竊之古董床、水管、冰箱、小
    馬達、農耕用品，亦必係被告甲○○與陳金發所竊取。此外
   ，復查無其他證據證明被告確有公訴人所指此部分犯行，不
    能證明被告有此部分犯罪，惟依公訴意旨認此部分與前揭論
    罪之竊盜犯行間有裁判上一罪關係，爰不另為無罪之諭知。
四、原審以被告前揭事實(1)(2)(3)(4)部分罪證明確，引用刑法第28
    條、第56條、第321條第1項第4款、第47條之規定，並審酌
    被告素行不良，有上開卷附前案紀錄表可憑，仍不知悛悔，
    一再犯罪，犯罪後態度不佳及其犯罪之動機、目的、手段、
    犯罪所生危害等一切情狀，量處有期徒刑1年6月。並就不能
    證明被告犯罪部分，說明不另為無罪之諭知。經核其認定事
    實適用法律並無不合，量刑亦稱妥適，被告上訴意旨仍執前
    詞否認前揭事實(1)(2)(3)之犯行，指摘原判決不當，請求撤銷
    改判，其上訴洵無理由，應予駁回。
據上論斷，應依刑事訴訟法第368條，判決如主文。
本案經檢察官吳國南到庭執行職務
中　　華　　民　　國　　94　　年　　2 　　月　　18　　日
　　　　　　　　　刑事第十八庭  審判長法　官　陳　春　秋
　　　　　　　　　　　　　　　　　    法　官  楊　貴　雄
　　　　　　　 　 　　　　　　　　　　法　官  李　英　勇
以上正本證明與原本無異。
不得上訴。
                                      書記官　李　信　穎
中　　華　　民　　國　　94　　年　　2 　　月　　21　　日
附錄：本案論罪科刑法條全文
刑法第321條第1項
犯竊盜罪而有左列情形之1 者，處6 月以上、5 年以下有期徒刑
：
一　於夜間侵入住宅或有人居住之建築物、船艦或隱匿其內而犯
之者。
二  毀越門扇、牆垣或其他安全設備而犯之者。
三  攜帶兇器而犯之者。
四  結夥三人以上而犯之者。
五  乘火災、水災或其他災害之際而犯之者。
六  在車站或埠頭而犯之者。
